臺灣高等法院臺中分院民事判決　九十一年度上易字第一八一號
　　　上　訴　人　世華聯合商業銀行股份有限公司
　　　法定代理人　乙○○
　　　訴訟代理人　甲○○
　　　被　上訴人　丁○○
　　　訴訟代理人　丙○○
右當事人間遷讓房屋等事件，上訴人對於中華民國九十一年四月十五日臺灣臺中地方
法院九十一年訴字第四六二號第一審判決提起上訴，本院判決如左：
      主      文
上訴駁回。
第二審訴訟費用由上訴人負擔。
      事實及理由
一、上訴人部分：
（一）訴之聲明：
      上訴人於原審起訴時聲明求為判決：被上訴人應自民國九十年八月二十八日起
      至遷讓門牌台中市北屯區四三九之三二號房屋之日止，應按月給付上訴人新臺
      幣（下同）八萬元之損害金。嗣於本院減縮訴之聲明為：被上訴人應給付上訴
      人三十六萬元。
（二）事實陳述：
  １、上訴人於九十年七月十二日向原審法院拍得訴外人興驊育樂事業股份有限公司
      （下簡稱興驊公司）所有坐落台中市○○區○○段四一五地號土地及其上建物
      ，嗣經原審法院於九十年八月二十八日發給不動產權利移轉證書，上訴人即持
      向台中市中興地政事務所辦妥所有權移轉登記，上訴人取得上開不動產所有權
      殆無疑義。上訴人取得上開不動產所有權後，被上訴人仍占用其中門牌臺中市
      北屯區四三九之三二號房屋（下簡稱系爭房屋），經上訴人多次催促被上訴人
      遷離，被上訴人至九十一年三月十一日始自動遷離。被上訴人與債務人間之租
      賃關係，業經執行法院除去，其無法律上原因占有系爭房屋，上訴人自得依據
      不當得利或侵權行為之法律關係，請求被上訴人支付無權占有期間相當於租金
      之損害金。
  ２、雖民法第三百七十三條規定，除契約另有訂定外，買賣標的物之利益及危險，
      自交付時起均由買受人負擔，但此係指一般之買賣而言。法院強制執行之拍賣
      ，雖亦屬私法上之買賣，但強制執行法第九十八條既規定買受人自領得權利移
      轉證書之日起取得拍賣不動產之所有權，則其標的物之危險及利益，自應同時
      移轉於買受人，可見被上訴人所有權受損害之起點應為取得系爭房屋所有權之
      時，而非上訴人受點交之通知時。
二、被上訴人答辯以：本件上訴人雖拍得坐落台中市○○區○○段四一五地號土地及
    其上建物，然原審執行法院預定於九十一年四月八日始行點交，依民法第三百七
    十三條之規定，在點交前，收益仍歸出賣人即興驊公司，上訴人在買賣標的物未
    交付時，不能主張享有該標的物之利益。又執行法院雖除去被上訴人之租賃契約
    ，然此僅指被上訴人不得以租賃關係對抗第三人而已，非謂出租人與承租人間之
    租賃關係已經消滅，被上訴人占有系爭房屋自有法律上原因。故上訴人請求點交
    前之被上訴人占有系爭房屋之不當得利損害金，自屬無據。又系爭房屋每月租金
    為六萬元，並非八萬元。為此，聲明求為判決：被上訴人之訴駁回。
三、原審斟酌兩造攻擊防禦方法結果，認為上訴人之訴為無理由，判決駁回上訴人之
    訴。上訴人不服，提起上訴，聲明求為判決：（一）原判決對上訴人不利部分廢
    棄；（二）右廢棄部分，被上訴人應給付上訴人三十六萬元。被上訴人則答辯聲
    明求為判決駁回上訴人之上訴。
四、按拍賣之不動產，買受人自領得執行法院所發給權利移轉證書之日起，取得該不
    動產所有權；所有人對於無權占有或侵奪其所有物者，得請求返還之；無法律上
    之原因而受利益，致他人受損害者，應返還其利益，強制執行法第九十八條、民
    法第七百六十七條前段、第一百七十九條前段分別定有明文。本件上訴人主張系
    爭房屋係由訴外人興驊公司租予被上訴人，原審法院於拍賣前先除去租賃關係後
    ，由上訴人於九十年七月十二日拍得，同年八月二十八日發給不動產權利移轉證
    書，已由上訴人取得所有權，上訴人取得系爭房屋建物及土地所有權後，被上訴
    人仍繼續占用系爭房地至九十一年三月十一日為止，以及系爭房屋經原審執行法
    院定於九十一年四月八日點交等事實，業據上訴人提出不動產權利移轉證明書、
    拍賣公告、民事裁定影本各一份、不動產謄本影本五份為證，並為兩造所不爭執
    ，應堪信為真實。則上訴人已於九十一年八月二十八日取得系爭房屋之所有權，
    及被上訴人於上訴人取得系爭房屋所有權後，迄於九十一年三月十一日止，仍占
    有系爭房屋之事實，均堪認定。惟被上訴人否認上訴人對之有不當得利返還請求
    權或侵權行為損害賠償請求權存在，並以前詞置辯，是本件之爭點在於：上訴人
    是否因被上訴人之占有系爭房屋受有損害。
五、按買賣標的物之利益及危險，自交付時起，由買受人承受負擔，民法第三百七十
    三條前段定有明文。不動產之拍賣因拍定而成立買賣契約，原則仍適用民法關於
    買賣之規定，而不動產買賣契約成立後，其收益權屬於何方，依前開條文規定，
    應以標的物已否交付為斷，所有權雖已移轉，而標的物未交付者，買受人尚無收
    益權，所有權雖未移轉，而標的物已交付者，買受人亦有收益權。換言之，所有
    權之移轉與不動產之交付係屬兩事，前者為所有權之生效要件，後者則為收益權
    之行使要件，行使收益權以經交付為前提。本件上訴人雖因取得系爭房屋之所有
    權，惟原審執行法院訂期執行點交之時間為九十一年四月八日，迄被上訴人於同
    年三月十一日遷離日止，均未經執行法院執行點交之事實，既為兩造所不爭執，
    依前揭法條規定，在上訴人取得系爭房屋之交付前，就系爭房屋使用收益之利益
    ，仍歸屬於出賣人即原所有權人興驊公司所享有，上訴人既未取得使用收益之利
    益，其主張因其受有因無法使用房屋所受之損害，即非有據，被上訴人雖占有系
    爭房屋，仍不該當侵權行為及不當得利之法律關係。從而，上訴人本於侵權行為
    法律關係請求所受損害之賠償，以及依不當得利法律關係請求被上訴人返還無權
    占有系爭房屋所受之利益，均無理由，應予駁回。原審為上訴人敗訴之判決，均
    核與法相符，上訴意旨指摘原判決不當，為無理由，應予駁回。
六、本件判決基礎已臻明確，兩造其餘之攻擊防禦方法及訴訟資料經本院斟酌後，核
    與判決不生影響，無一一論述之必要，併予敘明。
七、據上論結，本件上訴為無理由，依民事訴訟法第四百四十九條第一項、第七十八
    條，判決如主文。
中　　　華　　　民　　　國　　九十一　　年　　　八　　　月　　　六　　　日
~B1民事第四庭審判長法　官　黃斐君
~B2　　　　　　　　法　官　陳蘇宗
~B3　　　　　　　　法　官　張浴美
右為正本係照原本作成。
不得上訴。
~B　　　　　　　  書記官　謝雅惠
中　　　華　　　民　　　國　　九十一　　年　　　八　　　月　　　七　　　日
                                                                        Ｈ
